【裁判字號】    89,易,341
【裁判日期】    891206
【裁判案由】    誣告
【裁判全文】
臺灣臺南地方法院刑事判決                          八十九年度易字第三四一號
    公  訴  人  臺灣台南地方法院檢察署檢察官
    被      告  丙○○
右列被告因誣告案件，經檢察官提起公訴（八十八年度偵字第一四六九一號），本院
判決如左：
    主  文
丙○○未指定犯人，而向該管公務員誣告犯罪，處拘役拾日，如易科罰金以佰元
折算壹日。
    事  實
一、丙○○原本在臺南縣新營市○○路「樓中堡ＫＴＶ」擔任服務生時，曾將在萬通
    商業銀行新營分行開戶，帳號三一─四四二─二支票交給樓中堡ＫＴＶ使用並未
    遺失，且樓中堡ＫＴＶ已將部分支票簽發作為支付廠商貨款之用，竟因自樓中堡
    ＫＴＶ離職，索回支票不遂，乃於民國（下同）八十八年九月三十日前往萬通銀
    行新營分行，將上開帳號內票號ＡＦ0000000號（以下簡稱系爭支票）等
    二十一紙支票（包括票號二四六二五一至二四六二五七，二四六二六二至二四六
    二七五），以於八十八年九月一日在新營市○○路不慎遺失為原因，辦理掛失止
    付手續，並填具遺失票據申報書，轉由台南縣票據交換所移送警察機關，請求協
    助偵辦侵占遺失物罪，而未指定犯人誣造他人犯罪。嗣於八十八年十月一日，樓
    中堡ＫＴＶ廠商臺灣新光保全股份有限公司，將上開票號ＡＦ0000000號
    支票、面額新臺幣（下同）一萬九千二百七十元，持往提示付款遭退票，始為票
    據交換所發現，而報警查獲上情。
二、案經台北市政府警察局中山分局報請台灣台南地方法院檢察署檢察官偵查起訴。
    理  由
一、訊據被告丙○○坦承於右揭時、地前往銀行掛失止付，並請求警察機關協助偵辦
    侵占遺失物罪，惟矢口否認有誣告犯行，辯稱：伊僅在樓中堡ＫＴＶ工作幾天，
    未將支票交其使用，前揭空白支票及印章、存摺等物放在機車置物箱裡一起遺失
    云云。經查：
（一）被告於八十八年九月三十日前往萬通銀行新營分行，將上開帳號內票號ＡＦ0
      000000號等二十一紙支票（票號二四六二五一至二四六二五七，二四六
      二六二至二四六二七五），以於八十八年九月一日在新營市○○路不慎遺失為
      原因，辦理掛失止付手續，並填具掛失票據申報書，轉由台南縣票據交換所移
      送警察機關，請求協助偵辦侵占遺失物罪，此有支票、退票理由單、遺失票據
      申報書各一紙在卷足憑，被告此部分之自白核與事實相符。
（二）惟查：
  １、上揭掛失支票等係被告任職樓中堡ＫＴＶ時，交付樓中堡ＫＴＶ使用，此已據
      該ＫＴＶ之總經理甲○○、現場負責人乙○○、現場總經理張建忠到庭證述無
      誤。
  ２、雖被告稱未出借等情詞置辯，惟上揭掛失支票均為連號，中間僅票號二四六二
      五八至二四六二六一等四張未申報遺失，該四張支票均由樓中堡ＫＴＶ簽發交
      付他人，乙○○並於八十八年八月三十日存入一筆三十九萬五千元之款項到被
      告上揭支票存款帳戶，供執票人於八月三十日、八月三十一日兌領，此據證人
      乙○○結證屬實（見本院八十九年六月十四日訊問筆錄），並有萬通商業銀行
      新營分行八十九年六月二十二日萬通新營字第一四三號函所附支票影本四紙、
      支票存款送款單影本一紙可按。被告供稱上揭四紙支票亦在遺失之列，且非其
      本人簽發，只是申報遺失時已兌現，所以未掛失云云。然甲○○等人在八十八
      年八月三十一日以前已將該四紙交付他人提示兌領，被告申報在八十八年九月
      一日才遺失顯與事實不符。又該四紙支票亦在遺失之列，被告在八十九年九月
      三十日掛失時，亦知該四張支票曾遭不明人士提示兌領，這時只要調查該四紙
      支票之執票人就可以查出其他遺失二十一紙支票之下落，毋需再請求警察機關
      協助偵辦侵占遺失物罪，但被告捨此不為，足認被告明知上揭二十一紙支票之
      去向，只是不願支票兌現，致其本人遭受執票人追索，所以前往掛失止付。
  ３、再查，樓中堡ＫＴＶ使用被告之支票，其中四紙均已由執票人兌領，已如前述
      。又系爭支票是樓中堡ＫＴＶ簽發支付台灣新光保全股份有限公司提示，在止
      付後，已由證人甲○○持現金將票換回，此已由證人即新光保全公司服務部副
      理饒國豪於警訊時證述綦詳。按一般侵占他人遺失票據後使用者，多恐懼被查
      覺，不敢使用於正當用途，亦不會讓票據兌現。然樓中堡ＫＴＶ簽發及使用被
      告之支票，多在發票日前將款項存入，或者拿現金向執票人換回支票，顯示確
      係正當使用支票，所稱係得到被告之授權堪可採信。
  ４、綜上所述，如事實欄所示之支票二十一紙，確係被告授權樓中堡ＫＴＶ使用，
      並無遺失之情事，被告為使支票不獲兌現而未指定犯人向該管公務員誣告，事
      證明確，犯行洵堪認定，應予依法論科。
二、核被告丙○○所為，係犯刑法第一百七十一條第一項之罪。又被告雖於八十九年
    九月三十日同時申報遺失上開支票二十一紙，然其誣告行為仍屬一個，應屬單純
    一罪。爰審酌被告因短於思慮以致觸犯法律，惟犯罪後矢口否認犯行，態度不佳
    ，及其犯罪之動機、目的、手段、被告之品行、智識程度、所得利益及犯罪所生
    之危害等一切情狀，量處如主文所示之刑，並諭知易科罰金之折算標準，以資懲
    儆。
三、據上論結，應依刑事訴訟法第二百九十九條第一項前段、刑法第一百七十一條第
    一項、第四十一條、罰金罰鍰提高標準條例第一條前段、第二條，判決如主文。
本案經檢察官胡平貴到庭執行職務
中    華    民    國      八十九      年    十二      月      六        日
                                  臺灣臺南地方法院刑事第四庭
                                      法  官  張  麗  娟
右正本證明與原本無異
如不服本判決，應於判決送達後十日內，向本院提出上訴狀。
                                      書記官  陳  怡  吟
中    華    民    國      八十九      年    十二      月      六        日
附錄法條：
刑法第一百七十一條第一項
未指定犯人，而向該管公務員誣告犯罪者，處一年以下有期徒刑、拘役或三百元以下
罰金。


司法院資訊處製作；財團法人民間司法改革基金會備份。
